最高法院刑事判決　　　　　　九十六年度台上字第五四六六號
上　訴　人　甲○○
上列上訴人因違反槍砲彈藥刀械管制條例案件，不服台灣高等法
院中華民國九十六年七月十九日第二審判決（九十六年度上訴字
第一一六三號，起訴案號：台灣士林地方法院檢察署九十四年度
偵字第三九０號、第一二五八號、第一四三七號、第六五五０號
），提起上訴，本院判決如下：
    主  文
原判決關於違反槍砲彈藥刀械管制條例部分撤銷，發回台灣高等
法院。
    理  由
本件原判決關於違反槍砲彈藥刀械管制條例部分認定：上訴人甲
○○於民國九十三年十月上旬某日，明知綽號「小高」之不詳姓
名、年籍男子交付之仿 GLOCK廠二七型半自動手槍製造之改造手
槍一把（槍枝管制編號：0000000000號，含彈匣）及
土造子彈五顆，係屬具殺傷力之槍、彈，仍予收受，並將上開槍
、彈寄藏於台北縣汐止市○○○路三七號六樓住處內，嗣經台北
縣政府警察局三峽分局員警於九十三年十一月二日查獲等情。因
而維持第一審就此部分，依想像競合犯，從一重論處上訴人未經
許可寄藏可發射子彈具殺傷力之改造手槍罪刑（處有期徒刑二年
，併科罰金新台幣十萬元，罰金如易服勞役，以新台幣一千元折
算一日）之判決，駁回上訴人對此部分在第二審之上訴。固非無
見（原判決關於行使偽造私文書部分，因未據上訴而確定）。
惟查：（一）違禁物，不問屬於犯人與否，均應予以沒收，固為
刑法第三十八條第一項第一款、第二項所明定；惟違禁物，如已
滅失而不存在，即不得再依前開規定，予以沒收。具殺傷力之改
造子彈，雖屬違禁物，但因送鑑定而經鑑定機關試射後，該子彈
既不復存在，即不得再依違禁物諭知沒收。卷附內政部警政署刑
事警察局九十三年十一月十七日刑鑑字第０九三０二二０九四一
號槍彈鑑定書所載：「送鑑子彈五顆，認均係土造子彈（具直徑
九‧０mm金屬彈頭），經取樣二顆試射，均可擊發，認均具殺傷
力」（見九十三年度核退字第二九００號卷第十二頁、第十三頁
）；如若無誤，則該改造子彈二顆，似已因試射而不存在，原判
決未予詳查，復未於事實欄明確認定扣案槍、彈之數量及是否已
滅失而不存在，即依刑法第三十八條第一項第一款、第二項之規
定，遽就經警查獲之五顆改造子彈，均諭知沒收，自難謂為適法
。（二）審理事實之法院，本乎發見實質的真實之本旨，對於案
內一切與罪名之成否、論罪科刑有關、或於公平正義之維護或對
被告之利益有重大關係之證據，均應詳為調查，然後基於調查所
得之心證，以為判斷之基礎。故證據雖已調查，若尚有其他必要
部分並未調查，即與證據未經調查無異，如遽行判決，仍難謂無
刑事訴訟法第三百七十九條第十款規定所稱應於審判期日調查之
證據而未予調查之違法。又對於未發覺之罪自首而受裁判者，減
輕其刑，為刑法第六十二條前段所明定；而該法條所謂之發覺，
固不以有偵查犯罪職權之機關或人員確知其人犯罪無誤為必要，
但仍須有確切之根據，得對犯人之嫌疑，為合理之懷疑，始足當
之，若僅係單純主觀上之懷疑，尚不得謂為已發覺。依原判決理
由說明，係依憑證人即台北縣警察局三峽分局湖山派出所主管劉
家次、警員孫金山、陳文德分別於偵查及原審證稱：「當時派出
所接獲警備隊之支援要求，在現場先對被告（指上訴人，下同）
車子做清查，始知該車車牌係偽造，遂攔下該車並逮捕被告後，
被告帶我們去取槍，先說在家裡，又說在外面，帶我們去其朋友
家取槍時，朋友未應門，經電話聯絡，他朋友不敢回來，被告復
帶我們去汐止某公園、賣場附近的資源回收場，未查獲槍枝，最
後被告才說在家裡，在廚房抽油煙機上面天花板找到，槍枝是用
報紙包住塞在抽油煙機管子裏，打開時有槍、幾顆子彈」、「我
們要去之前，我們隊長就告訴我們，被告身上可能持有械彈的情
形，所以我都有帶相關裝備，我們到現場就讓他簽下自願搜索同
意書，帶被告去他家裡搜索，搜索沒有多久，被告說要我們不要
搜了，他要帶我們去取槍，因為汐止的環境我不了解，被告繞了
四、五個地方，都找不到，最後我們要他坦承東西到底是放哪裡
，被告說有的槍放在他朋友那裡，但被告的朋友不敢開門，最後
我們向被告曉以大義後，被告才表示家裡有一把槍，於是帶我們
回去汐止取槍，地點是福德一路的被告住處，取出槍一把，及改
造子彈五發」（劉家次部分）「當天被告帶我們去公園，又帶我
們去他住處，我只記得這二處地點，槍枝在他住處廚房天花板找
到」（孫金山部分）、「當天在被告住處樓下查獲後，他有帶我
們去公園，之後又回他家裡取槍，在廚房天花板查獲槍枝」（陳
文德部分）各等語，因而認定上訴人係基於自由意志，而於警詢
時供出扣案槍、彈之藏放處所。惟上訴人於獲案當日係因違反檢
肅流氓條例及肅清煙毒條例等案件，分別經台灣士林地方法院及
台灣士林地方法院檢察署發布通緝，有查捕逃犯作業資料報表影
本乙份在卷可按（見峽警刑字第九三００二九九九０號卷第三頁
），而其於警詢供稱：「在九十三年十一月二日十八時，當時我
駕駛自小客車（車號為五Ｔ─五０七五）停放於汐止市（漏載福
德一路）六八巷口，準備回家時，遭警方埋伏當場查獲」（見同
上卷第十一頁）；如若無誤，警方既因上訴人係通緝犯，復有駕
駛贓車之行為而將之當場逮捕，則警方為何懷疑上訴人持有槍、
彈？警方懷疑上訴人持有槍、彈，有無確切的根據？是否為合理
的懷疑？在上訴人身上及所駕小客車內查無證物扣案之情況下，
上訴人何以供認其持有上開槍、彈之事實，並自願引導警方赴其
住處廚房天花板上起出扣案之槍、彈？其於警詢及偵查初訊時，
是否有供認此部分犯罪事實而接受裁判之意思？關係上訴人否認
犯罪，辯稱：槍彈部分，乃警察誣陷栽贓，以不移送偽造證件、
毒品等案件為交換條件，並同意其施打毒品解癮，要伊承認槍、
彈為其所有等語，可否採信，及上訴人就前揭寄藏槍、彈犯行，
是否合乎刑法自首之要件。凡此，與上訴人之利益有重大關係，
自應深入查證根究明白，原判決就此未予調查、審認及說明，有
證據調查未盡及理由不備之違法。以上各點，上訴意旨雖未執以
指摘，惟均屬本院得依職權調查之事項，應認原判決關於違反槍
砲彈藥刀械管制條例部分，有撤銷發回更審之原因。
據上論結，應依刑事訴訟法第三百九十七條、第四百零一條，判
決如主文。
中　　華　　民　　國　九十六　年　　十　　月   十二   日
                      最高法院刑事第十一庭
                          審判長法官  林　永　茂
                                法官  蘇　振　堂
                                法官  蕭　仰　歸
                                法官  何　菁　莪
                                法官  郭　毓　洲
      本件正本證明與原本無異
                                      書  記  官
中　　華　　民　　國　九十六　年　　十　　月   十七   日
                                                 H
